【裁判字號】    94,訴,1116
【裁判日期】    950127
【裁判案由】    偽造有價證券
【裁判全文】
臺灣板橋地方法院刑事判決              94年度訴字第1116號
公  訴  人  臺灣板橋地方法院檢察署檢察官
被      告  戊○○
                    陳明送達處.
選任辯護人  劉哲睿律師
上列被告因偽造有價證券案件，經檢察官提起公訴（93年度偵字
第11535號），本院判決如下：
    主  文
戊○○無罪。
    理  由
一、公訴意旨以被告戊○○明知於民國92年9 月26日，已經與甲○○簽立了協議書，約定應返還甲○○陽信銀行、華南銀行
    的支票跟印鑑，不得再以甲○○的名義簽發支票，戊○○竟
    然基於概括的犯意，自同年10月間某日起至93年4 月間某日
    止，連續在臺北縣三重市○○街的公司內，以甲○○的名義
    簽發了華南銀行支票14張，以及陽信銀行支票3 張後，交與
    他人而行使，因此認為被告是涉犯刑法第201 條第1 項的偽
    造有價證券罪嫌云云。
二、按犯罪事實應該依據證據認定，沒有證據，不得認定犯罪事
    實；又不能證明被告犯罪的，應該諭知無罪的判決，刑事訴
    訟法第154 條第1 項、第301 條第1 項有明確的規定。又刑
    法第201 條第1 項的偽造有價證券罪，係以處罰沒有權限或
    者冒用他人名義簽發有價證券（例如支票）為它的構成要件
    ，因此，如果經權利人的概括授權簽發票據的，應該認為是
    有權簽發，與無權的偽造行為不同，則不成立該罪，如果行
    為人基於本人的授權（明示、默示都包括在內），或其他原
    因有權簽發的，則與無權的偽造行為也是不同的（最高法院
    53年臺上字第1810號判例、同法院86年度臺上字第2930號判
    決意旨參照）。又假如是有理由相信，他是經過票據名義人
    概括授權簽發票據的，因為沒有偽造的犯罪故意，也難以該
    條項的罪加以處罰。而告訴人的指訴，在於使被告受到刑事
    訴追處罰為提起告訴的目的，所以，告訴人的陳述是不是真
    實而跟事實相符，仍然應該調查其他相應的證據來加以確認
    （最高法院52年臺上字第1300號判例意旨參照）。
三、本案公訴人認為被告戊○○有上述偽造有價證券的罪嫌，不
    外乎是以告訴人甲○○及告訴代理人李美寬的指訴，而被告
    戊○○也坦承簽立記載內容應返還支票、印鑑予告訴人甲○○的協議書後，有以告訴人的名義簽發支票，還有，本件被
    告以告訴人名義簽發的華南銀行支票14張及陽信銀行支票3
    張退票明細表及陽信銀行支票影本，以及退票理由單影本1
    份，被告與告訴人於92年9 月26日所立協議書影本1 張等為
    起訴的論斷依據。
四、訊據被告戊○○固然承認有開立了甲○○名義的支票，然而
    堅決否認有公訴人所指涉上述偽造有價證券的犯行，提出：
    告訴人於簽立協議書後，有同意我再使用支票，實際上有簽
    支票，但她有答應，印章已經還給她，票我全部作廢，把支
    票號碼剪下來，我不敢把支票還給她，不然她開給別人，又
    要說是我開的，到時候有糾紛，又說是我造成的；繼續使用
    她的支票是有經過她的同意，寫協議書之前華南、陽信的票
    都是我在使用等語為自己作出了辯解。被告選任的辯護人律
    師則以：告訴人於簽立系爭協議書後，確實有口頭同意被告
    得繼續使用支票，協議書內容是經過甲○○自己草擬，由被
    告同意後，才由被告親筆所寫的，於2 筆位在臺中市區的不
    動產過戶返還被告前，被告仍得繼續使用支票，前述不動產
    ，係當時被告與告訴人2 人為創業，並使甲○○安心，所以
    是以甲○○名義購買，現仍在甲○○名下並未返還。告訴人
    如於簽立協議書後，業已終止授權被告使用她的支票，則之
    後經過長達近7 個月的期間，都沒有向被告請求即刻將支票
    及印鑑歸還，這跟常情不符等語；在本院審判期日並以：就
    2 位證人的證述，告訴人確實有同意房子過戶前，支票授權
    被告使用，而公訴人質疑證人供述有出入，然僅因時間久遠
    的關係，但是對於告訴人有授權同意被告使用支票部分，並
    無出入；另公訴人質疑為何不於協議書上載明，房子過戶後
    交還支票，係因為被告是依照告訴人擬定的草稿所寫，告訴
    人如沒有同意被告使用支票，簽協議書時大可要求被告交還
    印鑑、支票，因為是要等被告收回已開出的支票，惟已開出
    與未開出的支票並不牴觸，又簽訂協議書到告訴人提出告訴
    長達7 個月的時間，如告訴人未授權，難道不擔心被告使用
    那些空白支票，且其間被告還用告訴人的支票繳付告訴人之
    保險費，顯見告訴人有同意被告使用支票，告訴人提出告訴
    ，是因其支票已經跳票，想要規避其責任，才對被告提出告
    訴等語，為被告作出了事實暨法律上的辯護。
五、如上就被告作出的辯解，以及辯護意旨所稱來作觀察，可以
    理解出的是，本案主要的爭執點，為被告戊○○是否有經過
    告訴人甲○○的同意而作出本案系爭支票簽發的動作，換言
    之，被告戊○○對於簽發系爭票據到底有沒有合法的權利基
    礎，就是本案應該予以釐清的行為人犯罪意思缺乏或具備的
    法律要件事項。因此，對於告訴人告訴的完整經過，以及被
    告辯解的是否可採，又證人的證述具有如何的證明力（證明
    力的強弱）等，在刑事訴訟程序上，法院審理上就屬於不可
    缺乏的必要條件。經查：
    (一)、被告戊○○供述：
        １、先以：（你與告訴人甲○○是何關係？有無仇怨？
            ）我們是同居關係，但已於92年9 月26日協議分居
            ，沒有仇怨。（你與林女所簽訂的分居契約條件內
            容為何？）如分居協議書；（分居協議書內所列男
            方應歸還女方支票部分，你是否有將該所列支票歸
            還女方？為何你未歸還？）我還沒有歸還，因為該
            支票都是之前已開出的票據，無法立即收回，但待
            我收回後聯絡林女時，林女卻置之不理，聯絡不上
            。（分居協議書上所列支票，何人開立？）票主是
            林女，但實為我在使用，所有開立的支票皆為我所
            為，且都由林女同意（見93年5 月18日警詢筆錄，
            93年度偵字第11535 號卷第4 ～7 頁）等語。由此
            可以說明了被告與告訴人間的關係深厚，因為協議
            「拆夥」而有所稱協議書的簽署，且票據原來為被
            告所在使用，與告訴人於警訊、偵查暨本院程序進
            行中所作出的陳述，大致上都是相同。
        ２、又以：（簽完協議書後，有無再用甲○○的印鑑再
            開票？）有，但甲○○都知道，她有同意，說不要
            出問題就好（見93年11月9 日偵查筆錄，同上偵查
            卷第104 頁）；（簽協議書後甲○○有同意你使用
            支票的證據？）在簽協議書時，甲○○有說簽完協
            議書後你可以繼續使用支票，只要支票保管好就可
            以，當時有3 位證人，就是丁○○、丙○○、蔡崇
            明，他們有聽到。‧‧‧92年11月23日我有開支票
            付我們2 人的保險費，保險員黃肇凱及李珮芩有在
            場（見93年12月2 日偵查筆錄，同上偵查卷第107
            ～109 頁）；（有合夥作生意？）有，前後19年。
            但甲○○在92年7 月9 日離開後就找不到她了，‧
            ‧。正式的協議書是我寫的沒錯，‧‧‧甲○○有
            匯300 萬元，她說房子有貸款，貸出來的錢先給我
            ，叫我簽收，叫我在協議書上補這一段。（【提示
            告證一】你所補的就是倒數第2 行到第3 行這段話
            ？）是。我的意思是有收到300 萬元（見93年12月
            24日偵查筆錄，同上偵查卷第112 ～121 頁）等語
            。
        ３、另在本院94年7 月8 日準備程序以：甲○○同意我
            使用，我與甲○○是同居20年的朋友，與她成立高
            典公司，從事服裝批發買賣，我繼續使用支票是有
            經過她同意，高典公司已經經營10年，其資本額大
            約只有幾十萬元而已，‧‧‧我跟甲○○合夥，都
            是用甲○○戶頭，戶頭都不是用我的名字，我用她
            的戶頭大約8 年，陽信大約開戶有4 、5 年左右，
            華南戶頭大約開立2 、3 年左右。以前支票我們都
            共同使用，雖然沒有登記為夫妻，但是實質上是夫
            妻，已經在一起快20年。‧‧‧寫協議書前華南及
            陽信的錢都是我在使用，另外其他戶頭的錢都變成
            她的。協議書上的丁○○、蔡天福及蔡崇明都是我
            們雙方的朋友，甲○○現在就是跟蔡崇明在一起。
            ‧‧‧。開票是為了向朋友調錢，現在票的問題，
            已經處理好票也拿回來了，退票後我一一跟他們協
            商，也賠了錢等語，這跟上述２都是被告供述出他
            與告訴人間的相互關係，進而，就簽寫協議書後使
            用票據是經過告訴人的同意作出了完足的闡釋。
    (二)、告訴人甲○○陳述部分：
        １、先以：我與戊○○原係同居關係，兩人協議於92年
            9 月26日分手，協議內容如協議書。當時戊○○同
            意將女方支票返還，是陽信銀行支票，共有54張尚
            未回籠，其中1 張支票號為522765號，因他未遵守
            約定，因支票未返還，我認為他侵占。（偽造有價
            證券情形？）因戊○○應於92年9 月26日後即不能
            再開立我的支票，惟其於92年9 月26日後仍然繼續
            簽發我的支票，且他未將銀行的存摺、印章等物返
            還給我（見93年4 月10偵查筆錄，93年度偵字第11
            535 號卷第21～22頁）。
        ２、又以：（你對戊○○所告偽造有價證券，有無證據
            ？）戊○○未依我們於92年9 月26日所訂的契約書
            履行義務，另戊○○侵占我所有的陽信商業銀行、
            華南商業銀行的支票及支票印鑑，並未經我本人同
            意而開立我名下支票，使我信用破產。（妳與陳清
            汗、丁○○、丙○○3 人何關係？有無仇怨？）我
            與戊○○曾為同居關係，但已於92年9 月26日協議
            分手。另丁○○曾與我有生意往來關係，丙○○係
            由丁○○介紹認識，沒有任何仇怨（見93年5 月11
            日警詢筆錄，同上偵查卷第14～17頁）；（你與陳
            清汗何關係？）之前曾為同居男女朋友關係。92年
            7 月9 日我就正式離家出走，之後有回去與他談分
            手的事。．．．後來我們就簽了協議書等語（見93
            年8 月30日偵查筆錄，同上偵查卷第66～68頁）。
            以上她與被告間的關係，與被告上述所陳暨如後述
            證人丁○○、丙○○兄弟的證述，並沒有不相符的
            ，只是告訴人她特別在強調的，是被告在與她協議
            分居後即簽立協議書後，被告沒有履行交還她的支
            票跟印鑑，而仍然以她的名義簽發她的支票的情形
            作出說明。而她的告訴代理人無非也是基於她的說
            明而作了跟她所陳述的相同情形而已等語（見93年
            11月9 日偵查筆錄，同上偵查卷第100 ～104 頁）
            。
        ３、之後，告訴人又以：協議書是戊○○寫的，且我沒
            有說戊○○可以用我的支票，用完再還我，不要發
            生事情就好了。我有說支票要處理，有押在房東那
            邊的票要處理，是指已開出的票，並沒有同意陳清
            汗可以再繼續使用支票。（當時是否和戊○○合夥
            作生意？）是，因戊○○有欠稅，才沒用他的支票
            ，都用我的支票，前後合夥約19年‧‧‧沒和陳清
            汗在一起，是在92年7 月9 日清完貨款才拆夥，離
            開後，沒有使用放在戊○○那邊的支票。‧‧‧（
            有無按協議書將房子過給戊○○？）沒有，但後來
            2 間房子折合300 萬元，我錢匯了，戊○○就同意
            不必過戶，‧‧‧保險是戊○○替我保的，我有同
            意，保險費都是他在處理等語（見93年12月24日偵
            查筆錄，同上偵查卷第112 ～121 頁）。由以上１
            －３告訴人甲○○仍然一如前述強調在她與被告在
            92年7 月9 日拆夥分開後，並沒有同意被告再次使
            用她的支票，但也不否認她並沒有依據協議書把房
            子過戶給被告，以及她的保險是被告在處理等的部
            分，她有同意的而對她有利益的這個部分提出說明
            。因此，為深層探求協議書當事人間的協議真意，
            並不是得僅依據該協議的文字內容，表面上來觀察
            就可以，仍然應該探求雙方的真意，因為書寫該協
            議書的前因後果都需要加以詳細的推敲研求的，所
            以，當時在場的相關人如見證人等，就是最主要的
            追求真相的對象之一，當然是不可輕易加以忽略的
            ，接著就看證人丁○○、丙○○的證言，來探討上
            述被告與告訴人間簽立協議書的本來意義，以證明
            被告跟告訴人2 人所作出的辯解或陳述，到底是哪
            個人所說的比較近於一般具有健全生活經驗的認知
            ，換言之，哪個人所說的較合於常情。
        ４、而她於本院94年12月16日審理時證稱：（這些票據
            是以你名義簽發，是你同意的嗎？）這是退票紀錄
            ，詳細明細我不清楚，這些不是我同意簽發的。（
            你跟戊○○之前所簽的協議書是於92年9 月26日，
            當初他就有用你的名義簽發支票未收回嗎？）貨款
            都是我直接匯款，我於92年7 月9 日退出公司後，
            他們要我去簽的，地點是在丁○○、丙○○住處，
            他們兄弟之前是我的下盤，貨款完全都沒有，只是
            押在房東那裡的押租金支票沒有收回，全臺灣省的
            攤位蠻多的，有的押1 年到3 年，押1 年要開12張
            。（有無之前你同意簽發後來才提示的支票？）沒
            有，那些不是押在房東那邊的支票，是我離開公司
            後，被告簽發的。（你們合作經營的公司名稱？）
            高典企業社，我退出後已經撤銷登記，當時我是負
            責人。（你擔任登記負責人到何時？）實際日期我
            記不清楚。（是在你簽協議書之前或之後？）之後
            ，我簽協議書之後才撤銷高典登記負責人。（剛才
            所提示之支票用途？）我完全不知道，戊○○也沒
            有告訴我用途，後來我有接到道上兄弟的電話要談
            支票的事，但我不敢出去。（92年9 月26日你為何
            與戊○○簽立協議書？）我在7 月9 日出來以後，
            我要回家拿衣服，丁○○打電話給我，叫我出來處
            理，我問：什麼事情，他說：陳先生在我們這裡鬧
            ，你出來處理，我問：為什麼會這樣子，他說：你
            跑出去，他喝酒到處找人鬧，後來我想想我沒有出
            來處理也不行，我就到丁○○那裡，簽這份協議書
            的內容，完全都是他提出的，我走的時候還有留現
            金給他。（當時有多少人在場？）丁○○、丙○○
            ，還有一位見證人，後來丁○○、丙○○93年4 月
            5 日開餐廳，打電話給我，我沒有接，戊○○留語
            音給我，說我不接電話就是與他為敵。（92年9 月
            26日你於丙○○住處停留多久？）我一下子就走了
            ，條件都是戊○○開的，條件很嚴苛。（協議書裡
            面記載房子要過戶給他，因你沒有過戶給他，所以
            他才開支票？）沒有，房子有抵押，抵押300 萬元
            ，我說：我直接給你現金300 萬元，不要過戶，他
            說好，隔了幾天，我把300 萬元匯到我的戶頭，當
            時該戶頭印章、存摺都由戊○○保管，協議書後面
            戊○○有簽收300 萬元，因為戊○○當時有欠稅，
            不能開戶頭，印章是到後來恐嚇案件在乙○開庭時
            ，才由檢察官把印章交給我，存摺到現在還沒有還
            我。（戊○○說是你先寫協議書的內容，他再抄一
            遍？）不是這樣，當時在丙○○的茶行，有位見證
            人把我帶到丁○○的里長辦公室，見證人跟我說，
            你如果要分手，戊○○有提出這些條件，我考慮一
            下說好，見證人就過去把戊○○帶到里長辦公室，
            草稿是我寫的，但條件是他提出要我寫的，當時有
            3 位見證人在，我寫好草稿後，他問我要不要再考
            慮，我說不要，他就拿去謄寫正式的協議書，正式
            的協議書是戊○○寫的。（你有看過這個保證書嗎
            ？）完全沒看過，我不知道為何有這2 份，裡面完
            全沒有一個字是我的字。（以你的名義，戊○○使
            用的支票，除陽信銀行、華南銀行還有無其他銀行
            ？）有，有上海銀行、一銀，但很久沒有使用，上
            海銀行我去大陸時，都鎖在保險箱裡面，剩餘的票
            我後來拿去還銀行，上海銀行的票有些交給房東，
            一銀的票有沒有交給房東我忘記了，戊○○一開就
            是二、三十張。（你跟戊○○是於92年9 月26日簽
            立協議書分手？）是的。（分手之前，你陽信銀行
            、華南銀行的支票有無授權被告使用？）完全沒有
            ，我都是用現金交易，不需要用到支票。（你於偵
            查中說：支票及印鑑放在辦公室抽屜裡，我們可以
            共同使用，是何意？）當時我們還有共同事業體，
            要開票給房東，承租到新的位置，他必須開給房東
            的，與後期的無關。‧‧‧（高典企業社，於你們
            分手之後有無繼續經營？）據我所知，我們分手後
            ，他有在結清，我不知道這算不算經營。（你剛才
            說撤銷登記負責人是在簽立協議書之後，大約在何
            時？）我有打電話給記帳小姐，辦到結束，時間約
            在93年農曆過年後。（你剛才說：協議書的內容是
            被告先提出，要求你簽的，為何你要去擬那份草稿
            ？（我們吵架很兇，所以隔開兩個地方，被告口頭
            上先跟見證人講，見證人再由丙○○帶到丁○○的
            辦公室，戊○○說他開出的條件他不會寫，所以由
            我草擬。（你知道被告平常，也就是簽協議書之前
            ，把你的支票、印鑑放在哪裡？）我走之前，都是
            放在他的皮包，皮包他隨身攜帶，放在抽屜是我人
            在臺灣時。（你有提到協議書內容，要被告把支票
            還你，既然被告放在皮包，你為何不當場要求被告
            把空白支票還你？）他說押在房東那邊的支票拿回
            來之後，再和空白支票一起還給我。‧‧‧（93年
            7 月6 日告訴狀提到，你是在94年4 月間接獲陽信
            銀行通知，有1 張14萬2,350 元的支票退票，在93
            年4 月之前，這6 個月期間，你都沒有查詢被告有
            無使用支票？）有，但他說房東那邊的支票沒有那
            麼容易拿回來。（你為何不要求先把印鑑、空白支
            票拿回來，以免他繼續使用？）同居期間他比較強
            勢，我沒有辦法拿回來。（為何不提出告訴？）我
            們同居1 、20年，都有感情，我不希望走到這地步
            。（93年4 月間銀行通知你，你才發現跳票，所以
            你才在93年4 月10日到地檢署提出告訴，是否因為
            跳票？）不是，是因為93年4 月5 日戊○○帶人要
            對我不利，所以我才提出告訴，加上隔天我知道跳
            票。（臺中市○○路○ 段48巷17號之1 、之2 ，2
            間房子，當時花多少錢買的？）2 間總共約700 多
            萬。（就你所知，92年9 月間，當時房子市價多少
            ？）當時房價下跌，已腰折近半，2 間房子我總共
            賣350 萬。（妳說妳以300 萬元抵付給被告的錢來
            源？）拿房子向臺中上海銀行抵押。（這2 間房子
            你有沒有出錢？）他們陳家沒有拿一毛錢，買房子
            的錢，都是我做生意賺的錢買的。（錢你出，妳為
            何要把房子給他？）我只希望能分手。（你說300
            萬元匯到你蘆洲分行的帳戶，該帳戶平常做何用途
            ？）就是有需要開給房東、小金額的貨運錢用的，
            另外最主要是被告簽大家樂使用。‧‧‧（你把30
            0 萬元匯到該帳戶，是不是供被告繼續使用支票之
            用？）沒有，我是要給他一個老本。（你有沒有跟
            英國保誠人壽投保？）有，那是被告幫他姪子作業
            績。（保險費由誰支付？）由被告出面支付，但錢
            是我賺的，我沒有繳過保險費。（你知道被告用什
            麼方式繳保險費？）我不清楚。（上面的日期是92
            年11月23日繳費，且是用你名義的支票支付，你知
            道嗎？）我不知道，到我們簽立協議書之後，我就
            沒有再踏進公司。（你們分手後，被告為何還幫你
            繳保險費？）我不知道，應該是那時候他還沒有要
            對我不利吧，希望我回心轉意。（93年2 月9 日，
            你們分手後，被告匯31萬2,000 元給你？）我真的
            忘記了，我不知道他匯給我是什麼錢，（後稱）我
            匯給他300 萬元之後，我跟他說我沒有錢，可能是
            這樣請他匯給我。（這筆錢是否被告要回房子，你
            要求他匯給你的錢？）房子給被告，我沒有討價還
            價等語。基於告訴人甲○○以上的證述觀察，得知
            的是，簽協議書是他們要我去的，這跟後述2 證人
            所說的並不相同，又探求告訴人退出的時間與原來
            共同經營公司業務的關係，其時程上與被告所使用
            甲○○名義的支票它的關聯性並沒有違背一般商業
            經營的用票法則。再者，於本院95年1 月13日審理
            期日時，本院為期真實的顯現，諭知告訴人是否與
            證人2 人對質時，告訴人甲○○則斷然稱以她所講
            的都是事實等而拒絕對質，也應該在這說明清楚。
            又關於協議書所稱臺中房子過戶的部分，如上所述
            ，她與被告間都說是自己出錢買的，所以，仍然屬
            於混雜的債權債務關係而存在著糾葛情形，也不是
            不清楚。
    (三)、證人丁○○證述部分：
        １、先以：簽協議書當時在場，協議書內容有看過才簽
            名當見證人，協議書是甲○○寫的，但寫後才由陳
            清汗抄寫。‧‧‧內容是戊○○要還甲○○支票，
            但內容還有2 間房子的事，房子過戶完才還票，簽
            協議書後，甲○○有說戊○○可以繼續用支票等語
            （見93年12月14日偵查筆錄結證，同上偵查卷第11
            7 頁）。
        ２、於95年1 月13日在本院審理時具結證稱：‧‧‧當
            見證人，甲○○說到支票的事情，甲○○說票讓陳
            清汗繼續用，等房子過戶給戊○○時，再還給她。
            ‧‧‧（戊○○、甲○○簽協議書那天，即92年9
            月26日，為何由你當見證人？）蔡崇明是我的里民
            ，戊○○是我以前的老闆，他們兩人要鬧分手，所
            以找我當見證人，我認為在服務處不好看，所以帶
            他們到我哥哥茶葉館‧‧‧。（你有看到戊○○寫
            協議書的情形？）有，甲○○坐在我旁邊，一直念
            給戊○○寫，當時我們幾個人都坐在同一張桌上。
            （戊○○寫協議書時，有無照著什麼東西抄？）他
            都是照著甲○○說的話寫，甲○○也有寫好另外一
            張，叫戊○○照著寫‧‧。（你剛才說他們簽名後
            ，甲○○怎麼說，讓你認為甲○○同意讓戊○○繼
            續用支票？）甲○○親口說的，戊○○跟她說：之
            前還有租房子的支票，開出去還沒有收回來，還有
            繼續在使用，甲○○說：沒有關係，票你繼續用，
            等到我房子過戶給你時，票再還給我，這是我親耳
            聽到的內容。‧‧當初協調時有談到，甲○○跟陳
            清汗說：臺中2 棟房子我過戶給你時，你支票再還
            給我等語。
    (四)、證人丙○○證述部分：
        １、先以：是簽協議書見證人‧‧‧協議書內容有看過
            。當時甲○○有說簽完協議書後戊○○可以再使用
            印章及支票。‧‧，甲○○向戊○○說你支票用完
            後再還我，不要發生事情就好了，甲○○說這些話
            ，是因為戊○○還有在作生意還要再周轉，可以用
            支票。（戊○○既然還可用支票，為何還在協議書
            上寫應歸還支票？）這個協議書是他們2 人在分財
            產，但當時甲○○確實有說支票戊○○還可以用，
            不要出事就好。‧‧‧甲○○確實有說開出的要處
            理好，但甲○○和戊○○合夥作生意，所以有同意
            戊○○再用支票為周轉等語（見93年12月14日偵查
            筆錄結證，同上偵查卷第114 ～116 頁）。
        ２、又他也在95年1 月13日本院審理時具結證稱：‧‧
            ‧從開始談到結束，我都在現場有看到、聽到，他
            們的談話內容我都清楚。他們談話的內容，是林育
            如說要分開，戊○○不要，甲○○說如果不要分開
            ，她回去要自殺，他們之前一起做生意，他們談好
            之後才叫我們簽名。戊○○說他還再做生意，林育
            如跟他要支票，戊○○跟她借支票使用，甲○○有
            答應，等支票全部拿回來再還給她。‧‧談到後來
            就是在里長辦公室簽協議書，‧‧‧（當時戊○○
            怎麼跟甲○○說要繼續使用支票？）戊○○說做生
            意要繼續使用支票，等開出去的支票收回來後，再
            全部還給她，甲○○有說要讓戊○○繼續使用支票
            ，‧‧這是他們協調好，支票繼續讓戊○○週轉等
            語。
    (五)、因此，很顯然的，就證人丁○○、丙○○2 人的證述，
        可以確信的是，告訴人於簽立系爭協議書後，確實有口
        頭同意被告戊○○得繼續使用支票，協議書內容也是經
        過甲○○自己草擬，由被告同意後才由被告親筆所寫的
        ，顯示出是於2 筆位在臺中的不動產過戶返還被告前，
        被告得繼續使用支票；又假如告訴人並沒有作出那授權
        的舉措，難道她就不擔心被告會使用那些空白支票，且
        在簽立協議書後的期間，被告仍然有用告訴人的支票來
        繳付告訴人的保險費，也有匯入款項給告訴人，這些也
        為告訴人所不否認，這有保險單據附於本院卷可查，顯
        然可見告訴人有同意被告使用支票，換言之，如上所述
        作出對照觀察悉釋，告訴人的陳述的主要目的已經顯現
        ，與常情有所相違，因之，被告與證人2 人的供、證述
        為可以採信；而可以進一步解析的，就是告訴人甲○○
        她提出告訴的本意，或係取得相應的談判籌碼或者是想
        要規避某些其他相關的法律責任，才對被告提出了這件
        告訴案件，這個論點在一般常人的認知來研判，當然也
        不會有疑義存在的。
六、根據以上的供、證述可知，被告以告訴人甲○○的名義簽發
    了公訴人指稱的支票，是在經過告訴人同意的前提下所作出
    的，則被告以甲○○她的名義簽發支票，當然不生偽造有價
    證券的問題。因此，經過探求當事人間真意的結果，就從事
    一般商業活動的商業行為人的常情來看，已有上述的同意情
    形，應該可以沒有疑問的被確信。公訴人未能詳細研求查明
    簽發本案支票的真實具體緣由，遽行以告訴人有所本的協議
    書表面上作為認定根據，而起訴了本案被告，即有不恰。綜
    上所述，被告所作出的辯解，並非全然的沒有理由，而應堪
    採信的。所以綜合了上述全部情形暨判例意旨顯示犯罪意思
    具備的有無，本案被告並不構成偽造有價證券的罪嫌；此外
    ，本院也查無其他積極證據足以證明告訴人的指訴，是與事
    實完全相符而無闕漏。本件應屬被告與告訴人間，因分手而
    造成的民事（含感情）的糾葛問題，與偽造有價證券罪的構
    成要件不能說是相符合的，總的說來，還是難以認定被告有
    未經授權而偽造本案支票的犯罪故意，被告否認有這個犯罪
    故意，應可採信。因此，公訴人舉出如上所述的證據，還是
    不足以證明被告有偽造有價證券的犯罪意思存在，易言之，
    犯罪意思已經缺乏；又經過本院慎密的查證審訊結果，仍然
    查無其他相適應的積極證據，足以證明被告有偽造有價證券
    的犯行，所以，不能夠證明被告有犯偽造有價證券的行為，
    當然要對被告作出無罪的判決。
據上論斷，應依刑事訴訟法第301 條第1 項，判決如主文。
本案由檢察官游鉦添提起公訴，經檢察官朱學瑛到庭執行職務。
中    華    民    國    95    年    1     月    27    日
                  刑事第十四庭審判長法  官  黎錦福
                                    法  官  曾正耀
                                    法  官  饒金鳳
上列正本證明與原本無異。
如不服本判決，應於判決送達後10日內向本院提出上訴狀 (應附
繕本)， 上訴於臺灣高等法院。
                                    書記官  蔡麗春
中    華    民    國    95    年    1     月    27    日


司法院資訊處製作；財團法人民間司法改革基金會備份。
